臺灣高等法院臺中分院民事判決　　　九十三年度再易字第三五號
　　　再審原告　　乙○○○
　　　　　　　　　甲○○
　　　法定代理人　丙○○
右當事人間請求損害賠償事件，再審原告對於中華民國九十三年四月七日本院九十二
年度上易字第六九號確定判決，提起再審，本院判決如左：
    主      文
再審之訴駁回。
再審訴訟費用由再審原告負擔。
    事實及理由
一、再審原告主張：
(一)、鈞院九十二年度上易字六九號確定判決（下稱原確定判決）有判決適用法規顯有
    錯誤之再審事由：(1)原確定判決有不適用民事訴訟法第二百二十一條條、第之違
    法：依再審被告在前審起訴書狀及言詞辯論中之陳述，再審被告係基於代管契約
    及無權占有之請求權起訴，而再審原告係抗辯稱原代管契約之建物（建號為三五
    一號）已不存在，現三五一號建物係再審原告之被繼承人金玉璋及再審原告二人
    出資興建，另三五０及三四九號建物兩棟則係再審原告基於對主物之土地構築建
    物，係行使地上權之意思等語。惟原確定判決則捨棄兩造上開主張，自行認定三
    五０、三四九、三五一號建物係使用借貸範圍，顯然違反前開法條規定。(2)原確
    定判決有與民法第五百八十九條、五百九十一條第一項、最高法院十七年上字第
    一一一八號、十八年上字第一七二七號判例相違背，適用法規顯有錯誤之再審事
    由：原確定判決以居住使用誤為成立使用借貸法律關係，顯然與卷內卷證資料（
    苗栗縣政府五十一年發給五九二二部隊函（五十一年五月十一日栗府公祕事字第
    024157號函）、陸軍總司令部工兵署九十一年四月十一日給甲○○函）不符，適
    用法規顯然錯誤。
(二)、原確定判決有民事訴訟法第四百九十六條第一項第十三款、第四百九十七條之再
    審事由：(1)原確定判決漏未斟酌前開苗栗縣政府函、陸軍總司令部工兵署函，而
    將前開房屋及土地係由苗栗縣政府交由再審原告之被繼承人金玉璋代管之事實，
    誤判為使用借貸。(2)金玉璋係以行使地上權之意思而構築房屋占地使用：此事實
    有金玉璋於四十五年二月二十四日設籍於苗栗縣公館鄉館南村十一鄰館南村一四
    九號之戶籍謄本、及載明屋主為再審原告之房屋稅籍證明、苗栗縣公館鄉○○段
    二八七－一六地土地買賣所有權移轉契約書及土地登記簿謄本（以上均影本）可
    證。爰依民事訴訟法第四百九十六條第一項第一款、第十三款、第四百九十七條
    之規定，提起本件再審之訴，求為判決：(一)本院九十三年度上易字第六九號判決
    不利再審原告部分予以廢棄。(二)右廢棄部分，請求判決：(1)再審被告起訴請求坐
    落苗栗縣公館鄉○○段二一二地號土地內如九十二年六月十七日苗栗縣地政事務
    所實測圖所示苗栗縣公館鄉館南村館南三四九號、三五０號、三五一號等三棟建
    物旁之空地面積一三三平方公尺返還再審被告之起訴及上訴均駁回。(2)再審被告
    請求再審原告連帶給付新台幣（下同）三萬四千零五十九元及自民國九十二年一
    月二十一日起至交還土地之日止按年給付再審被告六千八百十元予以駁回起訴與
    上訴。(3)再審被告應容忍再審原告就坐落苗栗縣公館鄉○○段二一二地號土地內
    ，如苗栗縣地政事務所公館鄉館南村館南三四九號面積二十平方公尺、三五０號
    面積二八平方公尺、三五一號面積一三一平方公尺之建物三棟所坐落之基地，總
    面積合計為一七九平方公尺，及三棟建物旁空地面積一三三平方公尺，辦理地上
    權登記。
二、本件未經言詞辯論，再審被告未為何聲明及陳述。
三、按民事訴訟法第四百九十六條第一項第一款所謂適用法規顯有錯誤，應以確定判
    決違背法規或現存判例解釋者為限。又其係指確定判決所適用之法規顯然不合於
    法律規定，或與司法院現尚有效及大法官會議之解釋，或最高法院尚有效之判例
    顯然違反者而言（最高法院五十七年臺上字第一○九一號、六十年臺再字第一七
    ○號判例參照）；再民事訴訟法第四百九十六條第一項第一款所謂適用法規顯有
    錯誤，並不包括認定事實錯誤、取捨證據失誤及判決不備理由之情形在內。再取
    捨證據認定事實，原屬事實審法院之職權（最高法院八十七年度臺上字第一九三
    六號判決、六十九年度臺再字第一三一號判決可資參照）。按再審原告主張原確
    定判決有前開第一項(一)(1)、(2)所載適用法規錯誤之再審事由。再審原告主張之上
    開(1)部分：經查，再審被告在前訴訟程序，係本於民法第七百六十七條所有權之
    物上請求權及繼承之法律關係，請求再審原告拆屋還地及給付相當租金之不當得
    利，並主張五十一年間苗栗縣政府將原屬國民兵訓練營福利社之其中二間房舍託
    由金玉璋保管，並明該保管係基於使用借貸關係或委任關係等語，詳原確定判
    決書，前審認本件係使用借貸關係，核並無再審原告所指適用法規錯誤情形，再
    審原告主張原確定判決有前開不適用民事訴訟法第二百二十一條規定之適用法規
    錯誤再審事由，並無可採。再審原告主張之前開(2)部分：再審原告係以原確定判
    決認定本件係使用借貸關係，顯然與卷內卷證資料（苗栗縣政府五十一年發給五
    九二二部隊函（五十一年五月十一日栗府公祕事字第024157號函）、陸軍總司令
    部工兵署九十一年四月十一日給甲○○函）不符，而有適用法律錯誤之再審事由
    ，惟揆諸前開說明，再審原告主張者核屬事實審法院取捨證據認定事實範疇，再
    審原告據以主張有適用法規錯誤之再審事由，同無可採。
四、按當事人發見未經斟酌之證物或得使用該證物者，得以再審之訴對於確定終局判
    決聲明不服，但以如經斟酌可受較有利益之裁判者為限，民事訴訟法第四百九十
    六條第一項第十三款定有明文。再按「依第四百六十六條不得上訴於第三審法院
    之事件，除前條規定外，其經第二審確定之判決，如就足影響於判決之重要證物
    ，漏未斟酌者，亦得提起再審之訴」，同法第四百九十七條亦有明文，再上開第
    四百九十六條第一項第十三款所謂「當事人發見未經斟酌之證物」，係指前訴訟
    程序事實審之言詞辯論終結前已存在之證物，因當事人不知有此，致未經斟酌，
    現始知之者而言。若在前訴訟程序事實審言詞辯論終結前，尚未存在之證物，本
    無所謂發見，自不得以之為再審理由。（最高法院二十九年上字第一○○五號判
    例可資參照）；至同法第四百九十七條所謂「就足影響於判決之重要證據漏未斟
    酌，係指足以影響判決基礎之重要證物，雖在前訴訟程序業已提出，然未經確定
    判決加以斟酌者而言，或則忽視當事人聲明之證據而不予調查，或則就依聲請或
    職權調查之證據未為判斷，均不失為漏未斟酌，先予明。經查：(1)苗栗縣政府
    五十一年五月十一日栗府公祕事字第024157號函、陸軍總司令部工兵署九十一年
    四月十一日給甲○○函、金玉璋之戶籍謄本、房屋稅籍證明書等件，均在前審審
    理期間即提出法院，且經法院斟酌一節，詳前開確定判決書所載，再審原告提出
    該證物四份主張有前開法條規定之再審事由，自無可採。(2)另再審原告提出在前
    揭二八七－一六地號土地之買賣所有權移轉契約書及土地登記簿謄本，以證明五
    十年代當地地價每坪約一百餘元，以當時三五０號房屋之造價可購買土地五百坪
    ，六十年代當地地價每坪約二百餘元，房屋造價約二十萬元，可購買五分多地即
    一千多坪，六十八年間地價約六百元一坪，三四九號房屋造價一百多萬可購買六
    分多地即一千八百多坪，足證金玉璋係以行使地上權之意思於該土地上建造房屋
    。惟查，前開買賣契約書係再審原告甲○○與訴外人蕭溫玉春於六十八年一月八
    日所簽訂，為再審原告所明知，雖其於前審審理中未提出供參酌，惟核與前開第
    四百九十六條第一項第十三款規定所謂「當事人發見未經斟酌之證物」，係指該
    證物在前訴訟程序事實審之言詞辯論終結前已存在且為當事人所不知一節不符，
    再上開證物既在前訴訟程序中未經提出，亦與同法第四百九十七條規定有間，再
    審原告主張本件有前開再審事由，洵屬無據。
五、綜上所述，再審原告依據民事訴訟法第四百九十六條第一項第一款、同條項第十
    三款、及同法第四百九十七條規定，提起本件再審之訴，均非有據，所提再審之
    訴，顯無再審理由，爰不經言詞辯論，以判決駁回之。
六、據上論結，本件再審之訴為無理由，依民事訴訟法第五百零二條第二項、第七十
    八條、第八十五條第一項前段，判決如主文。
中　　　華　　　民　　　國　　九十三　　年　　　七　　　月　　　十二　　日
~B1民事第七庭審判長法官　簡清忠
~B2　　　　　　　　法官　盧江陽
~B3　　　　　　　　法官　陳賢慧
正本係照原本作成。
如不服本裁定應於送達後十日內向本院提出抗告狀，並繳納抗告費新臺幣一千元。
~B法院書記官　涂瑞芳
中　　　華　　　民　　　國　　九十三　　年　　　七　　　月　　　十二　　日
